臺灣臺中地方法院民事判決　　　　　　　 93年度訴字第860號
原　　　告　戊○○
訴訟代理人　朱元宏律師
複　代理人　蘇哲科律師
被　　　告　合作金庫銀行股份有限公司
法定代理人　甲○○
訴訟代理人　丁○○
　　　　　　丙○○
　　　　　　乙○○
上列當事人間請求損害賠償事件，本院於民國94年7月1日言詞辯
論終結，判決如下：
    主  文
原告之訴及假執行之聲請均駁回。
訴訟費用由原告負擔。
    事實及理由
壹、原告主張：(一)緣被告於民國87年間，向鈞院聲請對原告所有
    財產假扣押，經鈞院於87年10月9日以87年度裁全字第3597
    號裁定准予假扣押，被告並據以聲請鈞院以87年度執全字第
    2394民事執行事件為假扣押強制執行，而於87年10月22日查
    封原告所有之不動產。惟嗣被告向原告所提起之損害賠償之
    訴，卻遭鈞院以87年度重訴字第596號判決被告敗訴，並於
    92年10月31日確定後，被告始於92年12月12日聲請撤回上開
    假扣押強制執行，而經鈞院於92年12月15日函囑地政機關塗
    銷查封登記在案。(二)而原告戊○○前曾於：(1)87年7月23日
    向國泰世華商業銀行台中分行 (下稱國泰世華銀行)借款新
    台幣（下同）60,000,000元；(2)87年8月31日向國泰世華銀
    行借款20,000,000元。然卻因被告前揭假扣押行為，造成原
    告信用受損，導致國泰世華銀行要求原告必須提前清償上開
    二筆債務，原告乃就上開二筆債務各於88年8月23日及88年8
    月31日與國泰世華銀行達成分期償還之協議，然亦因此使原
    告所應支付之利息大幅提高。蓋國泰世華銀行決定上開二筆
    債務之利率高低，係針對原告所有之不動產遭假扣押為計算
    標準，故與該行於87年至92年間對外之一般基本放款利率並
    不相同，於87至92年間，國泰世華銀行對外基本放款利率雖
    逐步調降，然對於原告貸款之利率計算，因原告之財產遭假
    扣押，致使國泰世華銀行不同意原告隨同享有大幅調降利率
    之權利，而僅略為調降貸款利率，相較於國泰世華銀行一般
    對外之放款利率，差距為年息2.15%，此由原告於93年1月向
    國泰世華銀行提出鈞院87年度重訴字第596號判決時，國泰
    世華銀行才立即將對原告之貸款利率由年息4.75%降為2.6%
    。經計算結果，關於第一筆債務部分，原告必須多支付2,28
    4,618元之利息，而關於第二筆債務部分，原告亦必須多支
    付1,853,848元之利息。故被告之行為，顯已侵害原告之信
    用並因而導致被告額外支出合計4,138,466元之利息損害。
    (三)爰依民法第184條第1項前段過失侵權行為之規定，請求被
    告賠償前開損害等語。並聲明：被告應給付原告4,138,466
    元及自起訴狀膳本送達翌日起至清償日止，按年息5%計算之
    利息；原告願供擔保，請准宣告假執行。
貳、被告抗辯：(一)被告聲請假扣押執行之行為並無故意或過失。
    按系爭假扣押事件之原委，乃原告擔任訴外人林景仁之職務
    保證人，嗣因林景仁利用職務之便，冒貸及侵占公款達71,6
    08,289元，被告依人事保證之法律關係，本得請求原告代負
    賠償責任，因而對原告財產行使保全程序。查原告簽具保證
    書非屬無效法律行為，該人事保證契約失其效力，乃因新增
    民法債篇第24節之1「人事保證」相關條文及修正民法債篇
    施行法第35條明定民法債篇修正施行前成立之人事保證亦適
    用之，使該保證關係罹於時效，鈞院87年度重訴字第596號
    判決已有敘明，故不能因假扣押之本案訴訟經判決敗訴確定
    ，即謂假扣押債權人即被告為假扣押之行為係故意或過失不
    法侵害債務人之權利。(二)國泰世華銀行貸與原告之借款並無
    因被告聲請假扣押執行而提高利息之情形。國泰世華銀行93
    年12月31日及94年4月1日之函覆內容業明確表示「原告之二
    筆貸款利率皆由年息8.5%逐步降至4.75%，並無來文所稱因
    他行假扣押所致或提高利息之情形」、「再次重申本案並無
    因他行假扣押所致或提高利息之情形，且利率調整係考量多
    項因素，非單一因素所決定。」蓋國泰世華銀行考量系爭借
    款之擔保品雖經被告聲請假扣押，惟並未影響抵押權人優先
    受償權利，為保障其債權之收回，降低利率以減輕原告利息
    支出，合於常情，故該銀行函覆內容應屬事實。(三)被告聲請
    假扣押之行為與原告利息支出並無因果關係。按原告與國泰
    世華銀行簽具借款契約，利息支出依約定利率按月計付，屆
    期清償本金，均須依約履行，對於貸款名目、借款用途、還
    款來源、借貸期限、借款利率等條件，國泰世華銀行自有其
    徵信準則及評估標準，原告支付利息亦非由被告收取，均與
    被告無涉等語。並聲明：原告之訴駁回。
參、本院之判斷：
一、關於被告前因受僱人林景仁利用職務之便，侵占及冒貸鉅額
    公款，乃於87年10月8日，向本院聲請對林景仁之職務保證
    人即原告所有財產假扣押，經本院於87年10月9日以87年度
    裁全字第3597號裁定准予假扣押，被告並據以聲請本院以87
    年度執全字第2394民事執行事件為假扣押強制執行，而於87
    年10月22日查封原告所有之不動產。嗣被告依人事保證之法
    律關係，向原告所提起之損害賠償本案訴訟，經本院以87年
    度重訴字第596號判決被告敗訴確定後，被告乃聲請撤回上
    開假扣押強制執行，原告亦聲請本院以93年度裁全聲字第13
    1號裁定撤銷上開假扣押裁定等情，為兩造所不爭執，復有
    本院87年度重訴字第596號判決及確定證明書在卷可佐，且
    經調取本院87年度裁全字第3597號聲請假扣押卷、87年度執
    全字第2394號民事執行卷、93年度裁全聲字第131號撤銷假
    扣押卷核閱無誤，足認屬實。
二、按債權人就金錢請求欲保全強制執行者，固得聲請假扣押，
    但債權人聲請執行假扣押，是否應負侵權行為之責任，應以
    假扣押之本案訴訟判決確定之結果以為斷；蓋本案判決如債
    權人勝訴確定，則其以假扣押保全強制執行之債權，即得受
    清償，自無侵權行為之可言；必債權人敗訴判決確定且須有
    故意或過失，始負侵權行為之責任，債務人方有損害賠償之
    請求權（最高法院78年度台再字第35號判決意旨參照）。亦
    即該債務人對於債權人之有故意或過失應負證明之責，並非
    債權人提起本案訴訟受敗訴判決，即當然認定債權人於假扣
    押之初有故意或過失等不法侵權行為。查本件被告對原告之
    財產為假扣押之行為，乃因發生受僱人舞弊侵吞公款之情事
    ，為保全僱用人之求償權利，而對受僱人之職務保證人即原
    告之財產，向本院聲請假扣押，事出有因，並非恣意濫用訴
    訟法上之保全程序。雖嗣被告向原告所提起之損害賠償本案
    訴訟，經本院以87年度重訴字第596號判決被告敗訴確定，
    惟細繹該件判決之理由欄五論述內容，係以系爭人事保證書
    於78年1月13日出具時，雖未約定保證期間，然因依新增民
    法債編第24節之1『人事保證』之第756條之1第1項、第756
    條之3第1項、第3項及修正民法債編施行法第35條等規定，
    人事保證關係，因法定三年保證期間屆滿後，即告消滅，故
    保證人戊○○之保證責任，僅自78年1月13日起至81年1月12
    日止為有效期間，逾此期間，即不負保證責任，從而為僱用
    人方面敗訴判決。此係法院本於審判專業，適用增修之精細
    民事法律規定所為之判斷，實難認被告於起訴前即能知悉或
    可得預知法院上開判決結果，自不能僅憑被告於上開事件受
    敗訴判決確定，即認其有故意或過失不法利用假扣押執行程
    序侵害原告權利之舉。
三、綜上，本件被告對原告之財產為假扣押執行之行為，係源於
    兩造間人事保證關係私權爭執，基於合理懷疑，認有依保全
    程序以保障其私權之必要，而就法律所保障之訴訟權為正當
    之行使，被告辯稱其僅係依法主張權利等語，應堪採憑。本
    件原告就被告主觀上有何故意或過失之歸責事由，並未能舉
    證以實其說，從而其依侵權行為之法律關係請求被告賠償損
    害，為無理由，應予駁回。原告既受敗訴判決，其假執行之
    聲請即失所依據，應併予駁回。
肆、本件事證已臻明確，兩造其餘攻擊防禦方法，核與判決結果
    無影響，爰不一一論述，附此敘明。
伍、據上論結，原告之訴為無理由，依民事訴訟法第78條，判決
    如主文。
中　　華　　民　　國　　94　　年　　7　　月　　22 　　日
                  民事第二庭    審判長法  官  許冰芬
                                      法  官  劉長宜
                                      法  官  蔡建興
上為正本係照原本作成。
如對本判決上訴，須於判決送達後20日內向本院提出上訴狀。
中　　華　　民　　國　　94　　年　　7　　月　　22 　　日
                                      書記官
